最　高　行　政　法　院　判　決　　　　　　　　　九十三年度判字第一一九五號
　　再 審原 告　甲○○
　　　　　　　　丙○○
　　　　　　　　己○○
　　　　　　　　乙○○
　　　　　　　　戊○○
　　　　　　　　丁○○
　　　　　　　　庚○○
　　訴訟代理人　林　凱律師
　　　　　　　　劉　楷律師
　　　　　　　　蔡文燦律師
　　再 審被 告　財政部臺灣省北區國稅局
　　代　表　人　許虞哲
右當事人間因贈與稅事件，再審原告不服本院中華民國九十一年八月八日九十一年度
判字第一四三三號判決，提起再審之訴。本院判決如左：
　　主  文
再審之訴駁回。
再審訴訟費用由再審原告負擔。
    理  由
一、再審原告起訴意旨略謂：按稅捐稽徵機關主張人民已構成課稅要件而應予課稅者
    ，依舉證責任分配原則，即應由稅捐稽徵機關就該課稅要件，負舉證責任，觀之
    鈞院七十五年度判字第六八一號判決意旨自明。準此，稅捐稽徵機關對於有以自
    己之資金，無償為他人購置財產者，應就其資金依遺產及贈與稅法第五條第三款
    規定，以贈與論課徵與稅時，自應先就「無償行為」之要件負舉證責任。本件再
    審被告未盡舉證之責即為原處分，違反租稅法律主義，應屬無效。原審不察，逕
    依職權取捨證據，認定原處分無任何違背論理、經驗與證據法則之情事可言，而
    駁回再審原告原審之訴，即原判決有違反行政訴訟一百三十六條、司法院三十年
    院二二六九號解釋、最高法院四十二年台上字第一七○號判例等，有行政訴訟法
    第二七三條第一項第一款適用法規顯有錯誤之再審事由。綜上，請廢棄原判決並
    撤銷原處分及一再訴願決定等語。
二、再審被告答辯意旨略謂：原判決就再審被告原處分是否合於行為時遺產及贈與稅
    法第五條第三款之規定，已詳為論駁在案，並無再審原告所指摘有未盡舉證之責
    、違背論理及經驗法則等適用法規錯誤之情事，綜上，請判決駁回本件再審之訴
    等語。
三、本院經查：(一)、按行政訴訟當事人對本院之判決提起再審之訴，必須具有行政訴
    訟法第二百七十三條第一項（即修正前行政訴訟法第二十八條）所列各款情形之
    一者，始得為之，而該條第一款所謂適用法規顯有錯誤者，係指原判決所適用之
    法規與該案應適用之現行法規相違背，或與解釋判例有所牴觸者而言，至於法律
    上見解之歧異，再審原告對之縱有爭執，要難謂為適用法規錯誤，而據為再審理
    由。又「財產之移動，具有左列各款情形之一者，以贈與論，依本法規定，課徵
    贈與稅：．．．三、以自己之資金，無償為他人購置財產者，其資金。」「本法
    稱財產，指動產、不動產及其他一切有財產價值之權利。」為行為時遺產及贈與
    稅法第五條第三款、第四條第一款所明定。(二)、原判決係以：本件再審原告等人
    之被繼承人楊世凱生前與邱文獻、邱哲夫、許炳集及其子庚○○等四人共同籌設
    北建公司，股權為二千五百萬元，因邱文獻等四人資金不足，楊世凱乃於八十一
    年四月二十九日自其設於桃園市信用合作社帳號四○○一三─四之帳戶中提領二
    千五百萬元，存入北建公司籌備處設於上開合作社帳號四○三三四─三之帳戶內
    ，嗣北建公司於八十一年五月四日完成設立登記後，楊世凱隨即於八十一年五月
    十三日將北建公司籌備處上開帳戶結清，並將原存金額二千五百萬元及因結清帳
    戶產生之十四天利息一萬五千三百十三元全部提領，存入楊世凱之上開帳戶內，
    為兩造在原審所不爭執，並有上開二帳戶之存款往來明細在卷可稽。又依公司法
    第一百條第一項規定，有限公司之股東有繳足出資額之責任，楊世凱為邱文獻等
    四人代繳股款二千萬元，已使邱文獻等四人取得登記為北建公司股東之權利，事
    後該北建公司亦經主管機關核准完成設立登記，邱文獻等四人因而分別取得出資
    額各五百萬元之股權在案，此亦有北建公司變更登記事項卡及登記董事、股東名
    單等資料附原處分卷可稽；是楊世凱自其帳戶領出二千萬元存入北建公司之帳戶
    ，作為邱文獻等四人之出資股款，乃以自己之資金為他人（邱文獻等四人）購置
    財產（股權），使他人取得財產（股權），顯非單純供為驗資證明而已。至於楊
    世凱以自己之資金為他人購置財產，是否有取得相對之代價，就上訴人而言係為
    積極之事實，就被上訴人而言係為消極之事實，自應由上訴人負舉證責任，因上
    訴人迄未能舉證證明楊世凱有取得相等之對價。又北建公司完成設立登記後，楊
    世凱雖於八十一年五月十三日將北建公司籌備處上開帳戶結清，並將原存金額二
    千五百萬元及因結清帳戶產生之十四天利息一萬五千三百十三元全部提領存自己
    之帳戶內，此項事實僅能證明楊世凱與北建公司有資金往來而已，上訴人主張係
    邱文獻等四人向北建公司借得二千萬元連同十四天之利息，一併返還楊世凱云云
    ，尚無依據。又楊世凱將北建公司帳戶內資金全部取出之行為，如為借貸，其有
    返還公司之義務，如為侵占，亦有損害賠償之責任，無論法律關係為何，北建公
    司之資產淨值不可能因此而歸於零，邱文獻等四人為北建公司之股東及其股權，
    亦不因此而消滅。是上訴人主張楊世凱將北建公司之全部資金結清領出，其代墊
    之股東出資額已獲受償，並無贈與之情事，顯與事實不符，尚不足採。再審原告
    等人在原審上訴時指稱臺北高等行政法院八十九年度訴字第八四四號判決認定為
    視同贈與，顯違論理、經驗法則及證據法則乙節，原判決已詳加論述不採之理由
    ，所適用之法規與該案應適用之現行法規、解釋、判例並無相牴觸或相違背之情
    事，再審原告再審起訴意旨仍執前詞，指摘原判決違誤，求予廢棄，經核為無理
    由，應予駁回。
四、據上論結，本件再審之訴為無理由，爰依行政訴訟法第二百七十八條第二項、第
    九十八條第三項前段、第一百零四條、民事訴訟法第八十五條第一項前段，判決
    如主文。
中　　華　　民　　國　　九十三　　　年　　　九　　　　月　　 十六 　　　日
                    最 高 行 政 法 院  第 五 庭
                                審 判 長 法  官　　　趙　永　康
                                         法  官      黃  璽  君
                                         法  官　　　高  啟  燦
                                         法  官　　　吳  錦  龍
                                         法  官　　　黃　合　文
右  正  本  證  明  與  原  本  無  異
　　　　　　　　　　　　　　　　　　　　 法院書記官　蘇  金  全
中　　華　　民　　國　　九十三　　　年　　　九　　　　月　　　十七　　　日
